臺灣嘉義地方法院民事判決　九十二年度訴字第九三七號
　　原　　　告　丙○○
　　　　　　　　甲○○
　　被　　　告　乙○○
　　　　　　　　丁○○
右當事人間請求損害賠償事件，本院於民國九十三年八月四日言詞辯論終結，判決如
左：
    主    文
被告乙○○、丁○○應連帶給付原告丙○○新臺幣玖萬參仟壹佰陸拾柒元，被告乙○○應給付原告丙○○新臺幣肆萬伍仟肆佰元，並均自民國九十二年十月三十一日起至
清償日止，按年利率百分之五計算之利息。
被告乙○○應給付原告甲○○新臺幣伍萬貳仟參佰伍拾元，及自民國九十二年十月三
十一日起至清償日止，按年利率百分之五計算之利息。
原告其餘之訴駁回。
訴訟費用由被告連帶負擔四分之三，餘由原告負擔。
本判決第一項、第二項得假執行。
原告其餘假執行之聲請駁回。
    事實及理由
壹、程序方面
    一、被告丁○○未於言詞辯論期日到場，被告乙○○未於最後言詞辯論期日到場
        ，核無民事訴訟法第三百八十六條所列各款情形，故依原告聲請，由其一造
        辯論而為判決。
    二、原告丙○○嗣於本院審理中陳明追加眼鏡損害金額新臺幣（下同）四千二百
        元（九十三年一月五日、三月三十日準備程序筆錄）、看診日期分別為九十
        三年一月三日斌德中醫診所、同年月十六日、同年月二十日嘉義基督教醫院
        醫療費用共二千九百二十元（同年三月三十日準備程序筆錄），合計追加金
        額為七千一百二十元，故原告丙○○係請求被告二人連帶給付二百五十七萬
        一千四百八十七元及法定遲延利息，原告丙○○於訴狀送達後，擴張應受判
        決事項之聲明，依民事訴訟法第二百五十五條第一項第三款規定，訴之追加
        為合法，先予敘明。
    三、原告甲○○原另請求塑膠管Ｌ型接頭一千五百元、角鋼架一千五百元、膠合
        劑一百元，嗣於本院九十三年三月三十日審理時以言詞撤回。
貳、實體方面
    一、原告主張
        （一）被告乙○○於民國九十二年六月二十九日晚上七時許，酒後駕駛自小
              客車，搭載被告丁○○沿嘉義縣溪口鄉○○路由西向東行駛，行經該
              路六二號前，不慎撞及路旁之小貨車而肇事。適原告丙○○駕駛其所
              有之自小客車搭載其妻黃春霏前往該處購物，被告乙○○因不滿詹佳
              勳停車距離過近，竟喝令原告丙○○下車，並向原告丙○○恐嚇稱：
              否則要拿槍作掉你等語，致其心生畏懼。復於原告丙○○下車後，與
              被告丁○○共同毆打原告丙○○，致其受有頭部外傷、顏面挫傷、右
              手小指瘀挫傷、雙手臂多處擦傷之傷害，並因而毀壞原告丙○○所有
              之眼鏡一只。
              嗣原告丙○○趁隙逃跑，被告乙○○即持其所有之柺杖鎖一支，敲破
              原告丙○○之車窗玻璃，並於原告甲○○前往阻止時，向原告甲○○
              恐嚇稱：要將其全家作掉等語，致其心生恐懼。然被告乙○○仍不罷
              手，復前往嘉義縣溪口鄉○○村○○路二四號原告甲○○所經營之新
              瑞發商店，而持上開柺杖鎖毀壞店內之鋁梯、不鏽鋼鐵片、塑膠管、
              捕蚊燈。被告乙○○、丁○○已分別經本院九十二年度簡上字第一九
              六號、同年度簡字第九五六號判處被告乙○○犯連續恐嚇罪、連續毀
              損罪、共同傷害罪，被告丁○○共同傷害罪確定，故被告二人應負民
              法第一百八十五條第一項前段侵權行為之損害賠償責任。
        （二）將原告二人所受損害分敘如下：
              １、原告丙○○部分
                  醫療費用、保健品、療養金：
                    財團法人天主教聖馬爾定醫院部分（下稱聖馬爾定醫院）為三
                    千六百九十五元、財團法人嘉義基督教醫院醫院部分（下稱嘉
                    義基督教醫院）為一萬二千一百十二元（以上二者金額均含健
                    保局給付額）、斌德中醫診所部分為二百八十元，醫療費用合
                    計為一萬六千零八十七元。保健品三萬元。
                    因頭部受創遭致腦震盪、內傷，現常有頭痛、頭昏、神經痛之
                    後遺症，故請求三年之療養金合計五十萬元。
                  汽車修復費用二萬一千二百元、眼鏡四千二百元。
                  慰撫金：
                    二百萬元，原告不僅肉體受嚴重傷害；街坊鄰居均目睹其遭被
                    告二人毆打，而成為鄰居茶餘飯後之話題；且原告所任職之國
                    中皆知原告遭人毆傷之事；被告二人又無誠意賠償，故原告精
                    神上實受有極大痛苦。
                    、、合計為二百五十七萬一千四百八十七元。
              ２、原告甲○○部分
                  店內毀損物品：
                     不鏽鋼鐵片二百尺共三萬元、七尺鋁梯一千二百元、捕蚊燈
                     一千元、塑膠管十支共一千五百元（一支一百五十元），合
                     計為三萬三千七百元（原告原另請求塑膠管Ｌ型接頭一千五
                     百元、角鋼架一千五百元、膠合劑一百元，嗣於本院九十三
                     年三月三十日審理時以言詞撤回）。
                   慰撫金：
                     原告因被告乙○○之恐嚇，致擔心全家安危而夜夜難眠，故
                     精神上飽受痛苦，故請求五十萬元。
                     、合計為五十三萬三千七百元。
        （三）對被告乙○○抗辯之陳述
              原告丙○○之大拇指傷勢係因被告二人共同毆打所致，然原告丙○○
              自九十二年七月間起即忙於學校課務，嗣又辦理父親喪事，故此期間
              並無暇前往門診就醫，故即由親友提供之藥草並自行輔以中藥貼敷，
              於學校課務告一段落後，才於九十三年一月十六日再度就醫，故該日
              之醫療費用，被告二人仍應賠償。
              至於原告丙○○九十三年一月二十日因胸悶咳嗽而就醫，因原告詹佳
              勳認為嘉義基督教醫院已有其就診之病歷資料，且亦不方便告知醫師
              其曾遭人毆打，故當日就診未告知醫師遭人毆打之事，然此部分傷害
              係由被告二人所致，故被告二人亦應賠償該日之醫療費用。
              綜上所述，原告丙○○、甲○○依侵權行為之法律關係提起本訴，而
              聲明：
              １、被告應連帶給付原告丙○○二百五十七萬一千四百八十七元及自
                  刑事附帶民事起訴狀繕本送達日（九十二年十月三十日）之翌日
                  起至清償日止，按年利率百分之五計算之利息。
              ２、被告應連帶給付原告甲○○五十三萬三千七百元及自刑事附帶民
                  事起訴狀繕本送達日（九十二年十月三十日）之翌日起至清償日
                  止，按年利率百分之五計算之利息。
              ３、願供擔保請准宣告假執行。
　  　  （四）證據：提出聖馬爾定醫院看診日為九十二年六月三十日至同年七月一
                    日之醫療費用收據十一紙、看診日分別為同年六月二十九日、
                    七月七日、十九日、九十三年十六日、同年月二十日之嘉義基
                    督教醫院收據依序為二紙、一紙、二紙、一紙、一紙，看診日
                    分別為九十二年七月七日、九十三年一月三日斌德中醫診所收
                    據各一紙，照片四紙，本院檢察署九十二年度偵字第四四九二
                    號聲請簡易判決處刑書一份，慶鴻汽車裝潢百貨收據、源佳汽
                    車股份有限公司收據、聖馬爾定醫院診斷證明書、療養金費用
                    明細表、舞鴻國術館收據、建昌蔘藥行收據、維康藥局發票、
                    明祥商店收據、濟安藥局估價單、益源藥局估價單、滋元藥局
                    估價單、大豐企業社收據、金瑞發商號收據、順德亞鉛店收據
                    、眼鏡收據各一紙為證（以上均為影本）。
    二、被告抗辯
    （一）被告乙○○部分
          同意賠償原告丙○○診療費一萬三千一百六十七元、保健品三萬元、汽車
          修復費用二萬一千二百元。但五十萬元療養金部分，因為嘉義基督教醫院
          兩次覆函分別載明：原告丙○○之傷勢與胸腔內科、骨科並無關係，且該
          傷勢約兩週即可痊癒；且原告既有就診，應該門診有給藥，故原告追加醫
          療費用二千九百二十元及三年療養金五十萬元，被告不同意賠償。
          同意賠償原告詹麗珠七尺鋁梯一千二百元、捕蚊燈一千元。但不鏽鋼鐵片
          部分，既如原告詹麗珠所稱係整捆圓的，則縱使毀損，也不可能二百尺全
          壞掉，而塑膠管一千五百元部分，從原告詹麗珠所提照片中根本看不出塑
          膠管有無損壞。另外，原告二人所主張慰撫金部分金額實屬過高，且被告
          亦無力賠償。
    （二）被告丁○○部分
          被告未於言詞辯論期日到場，亦無提出書狀為聲明、陳述。
參、本院依職權函文嘉義基督教醫院、聖馬爾定醫院檢送原告丙○○病歷資料並函詢
    嘉義基督教醫院其傷勢，且函查財政部臺灣省南區國稅局兩造八十七至九十一年
    綜合所得稅申報資料及查詢司法院稅務電子閘門財產所得，並調閱本院九十二年
    度簡上字第一九六號刑事歷審卷宗。
肆、本院判斷
    一、原告二人主張被告乙○○先對原告丙○○出言恐嚇，並與被告丁○○共同毆
        傷原告丙○○。被告乙○○嗣恐嚇原告甲○○並持柺杖鎖毀損其店內物品之
        事實。被告乙○○對此並未爭執，被告丁○○已於相當時期受合法之通知，
        而於言詞辯論期日不到場，亦未提出準備書狀爭執者，依民事訴訟法第二百
        八十條第三項視同自認此事實，且被告乙○○連續恐嚇、連續毀損、共同傷
        害，被告丁○○之共同傷害行為，亦分別經本院九十二年度簡上字第一九六
        號、同年度簡字第九五六號刑事判決有罪確定，有本院依職權調取九十二年
        度簡上字第一九六號刑事歷審卷宗核閱屬實，並有本院依職權函文嘉義基督
        教醫院、聖馬爾定醫院檢附原告丙○○病歷資料附卷為憑，應認為真實。故
        被告乙○○上開故意行為已侵害原告丙○○之身體權、健康權、自由權、財
        產權，原告甲○○之自由權及財產權；被告丁○○故意共同傷害行為，亦侵
        害原告丙○○之身體權、健康權，故被告二人業構成侵權行為，而應對原告
        二人負侵權行為責任。
    二、因故意或過失，不法侵害他人之權利者，負損害賠償責任。數人共同不法侵
        害他人之權利者，連帶負損害賠償責任。不法侵害他人之身體或健康者，對
        於被害人因此喪失或減少勞動能力或增加生活上之需要時，應負損害賠償責
        任。不法侵害他人之身體、健康、名譽、自由、信用、隱私、貞操，或不法
        侵害其他人格法益而情節重大者，被害人雖非財產上之損害，亦得請求賠償
        相當之金額。民法第一百八十四條第一項前段、第一百八十五條第一項前段
        、第一百九十三條第一項、第一百九十五條第一項前段定有明文。而關於侵
        權行為賠償損害之請求權，以實際上受有損害為成立要件。最高法院四十八
        年臺上字第六八Ｏ號判例得資參照。被告二人應對原告二人負侵權行為損害
        賠償責任，已如前述，而依上開民法規定，被告二人僅就其共同傷害之行為
        ，對原告丙○○負連帶損害賠償責任，至於被告乙○○另對原告二人所為連
        續恐嚇、連續毀損之行為，因被告丁○○並非共同侵權行為人，故就原告二
        人此部份所受損害，其無須與被告乙○○負連帶賠償責任，先予敘明。
        （一）現分別就原告二人所受損害之項目、金額審酌如下：
              １、原告丙○○部分：
                  醫療費用、保健品、療養金：
                    被告二人共同毆傷原告致其支出醫療費用，此部分屬於增加生
                    活上之需要，依上開民法第一百九十三條第一項規定，被告二
                    人應予賠償。
                    醫療費用一萬三千一百六十七元，有其所提聖馬爾定醫院看診
                    日為九十二年六月三十日至同年七月一日之醫療費用收據、看
                    診日分別為同年六月二十九日、七月七日、十九日之嘉義基督
                    教醫院收據附卷為憑，本院審核上開收據之就診科別及日期，
                    認此部分原告所支出之費用與被告二人共同傷害行為有相當因
                    果關係，故應屬必要之醫療費用支出，且被告乙○○亦當庭陳
                    明願意賠償（本院九十三年一月五日準備程序筆錄），而被告
                    丁○○又未到場爭執，故此部分金額應予准許。
                    至於原告所追加之看診日為九十三年一月三日斌德中醫診所、
                    同年月十六日、同年月二十日嘉義基督教醫院醫療費用共二千
                    九百二十元部分。經本院函詢嘉義基督教醫院原告二次分別至
                    骨科、胸腔內科就診與原告前所受傷勢有無相關，經該院函覆
                    ：「二、丙○○於九十三年一月二十日因咳嗽至胸腔內科就診
                    ，就診時並未提及遭毆打，也未有胸痛之相關症狀，與九十二
                    年六月之外傷應無直接相關。三、丙○○九十二年六月二十九
                    日遭人毆打，但九十三年一月十六日才至骨科門診，主訴右大
                    拇指彎曲痛，似乎與人被毆打沒有關係，診斷疑為輕度板機指
                    ，給予藥膏塗抹」，有該院（九十三）嘉基醫字第六二九號函
                    附卷為憑。且據嘉義基督教醫院檢送病歷資料所附日期為九十
                    二年六月二十九日之診斷證明書載明：「頭部創傷併右眼瞼擦
                    傷1mm×8mm，2mm×2cm二處、鼻樑挫傷2mm×3mm、右手腕挫傷
                    、左手肘擦傷」，而原告所提日期為九十二年七月一日之聖馬
                    爾定醫院診斷證明書載明：「頭部外傷，顏面挫傷，右手小指
                    瘀挫傷，雙手臂多處擦傷」。上開二紙載明原告當日傷勢之證
                    明書，亦未提及原告受有胸腔處之傷害，而上開聖馬爾定證明
                    書亦未載明原告之大拇指受有傷害，故依上開覆函及二紙診斷
                    證明書，原告並無法舉證九十三一月間二次嘉義基督教醫院就
                    診之病因係因遭被告二人共同毆打所致。另外，依原告所提卷
                    附九十三年一月三日斌德中醫診所收據，僅從該收據並無法看
                    出原告當日就診之病因為何、是否與被告二人九十二年六月二
                    十九日之毆打有相當因果關係，故此部分二千九百二十元醫療
                    費用，即不能准許。
                    保健品三萬元部分，被告乙○○當庭陳明願意賠償（本院九十
                    三年一月五日準備程序筆錄），而被告丁○○亦未到場爭執，
                    故此部分金額，應予准許。
                    本院命原告提出療養金五十萬元之證據，然依原告卷附所提三
                    年療養金明細表，其項目依次為藥洗、藥帖、酸痛貼布、雞精
                    、奶粉、普拿疼、痛安膏、賜腦通、彈性繃帶、美慕憶膠囊、
                    大七厘藥散、嘉義基督教醫院門診、斌德中醫診所門診，及其
                    所附收據、估價單，其總金額僅為十二萬二百六十元。而本院
                    函詢嘉義基督教醫院原告該傷勢需多久始能痊癒，該院函覆：
                    「... 就上述軟組織之傷害，在正常體質、照顧良好且無併發
                    症時，約兩週可痊癒... 」，有該院（九十三）嘉基醫字第七
                    Ｏ八號函附卷為憑。原告預先請求三年療養金五十萬元部分，
                    衡首揭判例意旨所揭示之「損害填補原則」，原告就此部份既
                    尚未有實際支出，且原告之傷勢約兩週即可痊癒，故亦無必要
                    ；況依上開療養金項目及卷附之收據、估價單，原告並未舉證
                    係經合格醫師處方，且原告亦自承係經親友提供之藥草並自行
                    以中藥貼敷，故難認係屬醫療上所必要之費用，故五十萬元部
                    分，不應准許。
                  汽車修復費用、眼鏡：
                    就被告乙○○故意毀損原告汽車玻璃及眼鏡部分，被告乙○○
                    當庭陳明願意賠償汽車修復費用二萬一千二百元（本院九十三
                    年一月五日準備程序筆錄），而就眼鏡四千二百元部分，其亦
                    未爭執，復有慶鴻汽車裝潢百貨收據、源佳汽車股份有限公司
                    收據、眼鏡收據附卷為憑，故此部分合計二萬五千四百元，應
                    予准許。
                  慰撫金：
                    被告二人共同毆打原告致其受有上開傷害，且被告乙○○尚出
                    言恐嚇，故原告主張其受有精神上痛苦，應屬可採。
                    原告八十七年無申報所得，八十八年薪資所得一萬七千二百八
                    十元，八十九年薪資所得四萬八千九百六十元、利息所得二千
                    八百二十二元，九十年利息及營利所得合計一千一百七十九元
                    ，九十一年薪資所得三十九萬六百八十元、九十二年薪資所得
                    五十九萬九百八十一元，其名下有房屋、土地各一筆、汽車一
                    輛，已婚、大學畢業、為國中教師。
                    被告乙○○八十七年薪資所得二十八萬一千六十七元，八十八
                    年薪資所得二十二萬八千三百三十元，八十九年薪資所得七萬
                    元，九十年薪資所得八萬七千二百零四元，九十一年薪資所得
                    十一萬六千一百元，其名下並無不動產，未婚，國中畢業，現
                    無業而北上找尋工作中。
                    被告丁○○八十七年薪資所得十七萬五千元，八十八年、八十
                    九年無申報所得資料，九十年薪資所得十五萬九千二百元，其
                    名下無不動產，未婚、國中畢業，現無業。
                    上開財產資料，有財政部臺灣省南區國稅局民雄稽徵所檢附綜
                    合所得稅申報及所得資料、原告九十二年薪資證明書及扣繳憑
                    單、司法院稅務電子閘門財產所得調件明細表附卷為憑。本院
                    審酌原告之傷勢約二週即可痊癒，該傷勢雖非嚴重，然被告楊
                    偉志僅因原告停車距離過近之細故，即對原告出言恐嚇；且被
                    告二人無緣無故怒打原告，而原告在此突然不及防備之情形下
                    遭被告二人故意毆打，其精神上受有一定程度之驚恐；以及上
                    開兩造職業、教育程度、經濟情況，認被告二人就共同毆傷原
                    告部分，以五萬元為適當，故被告二人應連帶給付五萬元。至
                    於被告乙○○出言恐嚇部分，則認以二萬元為適當，故被告楊
                    偉志尚應另給付二萬元，而原告逾此範圍之慰撫金請求，即非
                    正當，不應准許。
                    依前所述，被告二人應就共同毆傷部分，連帶給付原告九萬三
                    千一百六十七元（醫療費一萬三千一百六十七元加上保健品三
                    萬元加上慰撫金五萬元合計為九萬三千一百六十七元），而被
                    告乙○○尚應另給付原告四萬五千四百元（眼鏡四千二百元加
                    上汽車修復費用二萬一千二百元加上慰撫金二萬元）。原告逾
                    此部分金額之請求及訴請被告丁○○負連帶責任部分，為無理
                    由，不應准許。
              ２、原告甲○○部分
                  七尺鋁梯、捕蚊燈、不鏽鋼鐵片、塑膠管：
                    此部分毀損行為僅被告乙○○一人為之，已如前述，原告未能
                    舉證被告丁○○有共同毀損行為，故此部份被告丁○○即無庸
                    與被告乙○○負連帶損害賠償責任。被告乙○○當庭陳明願意
                    賠償七尺鋁梯一千二百元、捕蚊燈一千元（本院九十三年三月
                    三十日準備程序筆錄），且有七尺鋁梯、捕蚊燈毀損照片在卷
                    為證，故此部分金額，應予准許。
                    被告乙○○雖辯稱不鏽鋼鐵片僅有一部份毀損，不可能二百尺
                    全壞掉，然經本院諭知原告攜帶完整之不鏽鋼鐵片捲，說明以
                    柺杖鎖從整捲中間打凹，已足以使整捲不鏽鋼鐵片無法使用，
                    已經本院當庭勘驗屬實（本院九十三年七月六日準備程序筆錄
                    ），故被告所辯，即非屬實，並不可採。而原告二百尺不鏽鋼
                    鐵片之進貨價格為三萬元，有其所提日期為九十二年六月二十
                    日之三萬元收據一紙附卷可憑，故原告此部份主張應予准許。
                    塑膠管一支一百五十元，損壞十支共計一千五百元部分，被告
                    乙○○雖抗辯塑膠管未損壞，然被告丁○○已於刑事案件警詢
                    時證述被告乙○○有毀損塑膠管（嘉義縣警察局民雄分局刑案
                    偵查卷宗第六頁正面）；而本院九十二年度簡字第九五六號亦
                    判決被告乙○○有毀損塑膠管確定，有本院依職權調取該號刑
                    事卷宗核閱屬實，故被告乙○○確有毀損塑膠管。然依原告所
                    提塑膠管照片，並不足以證被告乙○○係毀損十支塑膠管，原
                    告既未能舉證，故僅能認被告乙○○應賠償一支塑膠管即一百
                    五十元。
                  慰撫金
                    被告乙○○對原告出言恐嚇，業侵害其自由權，致其精神上受
                    驚恐而有痛苦，故原告請求慰撫金，應屬有據。原告八十七年
                    利息所得十萬二千九百十八元，八十八年利息所得十一萬四千
                    五百六十五元，八十九年未申報所得，九十年利息所得十四萬
                    二千四百七十三元、租賃所得六萬二千五百九十四元，合計為
                    二十萬五千六十七元，九十一年利息所得八萬六千一百七十六
                    元、租賃所得五萬九千七百七十五元，合計為十四萬五千九百
                    五十一元，已婚、配偶已亡故、有二名子女、國小畢業。而被
                    告乙○○之部分，已如前述，本院審酌被告加害情形、兩造經
                    濟情況、教育程度，認以二萬元為適當，逾此部分之金額，即
                    非正當，而不應准許。
                依前所述，被告乙○○應賠償原告五萬二千三百五十元（七尺鋁梯
                一千二百元加上捕蚊燈一千元加上不鏽鋼鐵片三萬元加上塑膠管一
                百五十元加上慰撫金二萬元合計為五萬二千三百五十元），原告逾
                此範圍之金額及請求被告丁○○負連帶賠償責任之部分，為無理由
                ，不應准許。
      三、綜前所述，原告二人本於侵權行為之法律關係，原告丙○○訴請被告二人
          連帶給付原告丙○○九萬三千一百六十七元，被告乙○○應另給付原告詹
          佳勳四萬五千四百元，原告詹麗珠訴請被告乙○○賠償原告五萬二千三百
          五十元，並均自刑事附帶民事起訴狀繕本送達日（九十二年十月三十日）
          之翌日即同年十月三十一日起至清償日止，按年利率百分之五計算之利息
          ，為有理由，應予准許。原告二人其餘逾此範圍金額之請求，即為無由，
          應予駁回。
伍、兩造其餘攻擊、防禦方法，核與判決結果無影響，故不逐一論述，附此敘明。
陸、原告二人勝訴部分，因本院所命給付金額未逾五十萬元，故應依職權宣告假執行
    ，至於原告二人敗訴部分，因假執行聲請已失所依據，而予駁回。
柒、據上論結，原告之訴一部為有理由，一部為無理由，依民事訴訟法第三百八十五
    條第一項前段、第八十五條第二項、第七十九條、第三百八十九條第一項第五款
    ，判決如主文。
中　　　華　　　民　　　國　　九十三　　年　　　八　　　月　　 十八　　 日
~B臺灣嘉義地方法院民事第二庭
~B審判長法　官　甘大空
~B　　  法　官　賴秀蘭
~B　　  法　官　陳琪媛
右為正本係照原本作成
如對本判決上訴須於判決送達後廿日內向本院提出上訴狀
中　　　華　　　民　　　國　　九十三　　年　　　八　　　月　　 十八　　 日
~B　　書記官　蕭琪男
